臺灣高等法院高雄分院民事判決　　　　　93年度再易字第35號
再審原告　　財政部國有財產局台灣南區辦事處
法定代理人　莊翠雲
訴訟代理人　黃祖裕律師
再審被告　　甲○○
上列當事人間因遷讓房屋等事件，對於民國93年9 月8 日臺灣高
等法院高雄分院93年度上易字第158 號確定判決提起再審，本院
判決如下：
    主  文
再審之訴駁回。
再審訴訟費用由再審原告負擔。
    理  由
一、再審意旨略以：原確定判決認定再審被告係因任職高雄市政
    府而於民國54年間獲准配住坐落高雄市○○區○○段第73、
    74、75、78、77號如原確定判決附圖所示A 、B 、C 、D 、
    E 、F 部分土地上之建物，即門牌號碼為高雄市○○區○○
    街39號房屋（下簡稱系爭房屋），未定使用借貸期間，而再
    審被告於61年間因退休，依最高法院44年台上字第802 號及
    同院91年台上字第1926號判例要旨（下簡稱系爭判例），再
    審被告已喪失其與所屬機關之任職關係，其使用借貸目的已
    完畢，依民法第470 條第1 項後段之規定，使用借貸契約因
    而消滅，再審被告自屬無權占有，原確定判決理由將使用借
    貸目的完畢之事由，解為民法第472 條各款終止使用借貸契
    約之事由，其判決違背上開判例及民法第470 條第1 項後段
    之規定，其適用法規顯有錯誤，依民事訴訟法第496 條第1
    項第1 款，提起再審云云。
二、按民事訴訟法第496條第1項第1款所謂適用法規顯有錯誤者，
    係指確定判決所適用法規顯然不合於法律規定，或與司法院
    現尚有效及大法官會議之解釋，或最高法院尚有效之判例顯
    然違反，或消極不適用法規顯然影響裁判者。經查，再審原
    告係主張再審被告無權占有系爭房屋，依據民法第767 條所
    有物返還請求權之規定，請求再審被告遷讓系爭房屋及賠償
    相當於租金額之損害，而原確定判決認定系爭房屋為再審原
    告借予高雄市政府充作員工宿舍，再審被告復經訴外人高雄
    市政府予以配住，再審被告於61年間依公務人員退休法辦理
    退休後續住，未經高雄市政府囑其遷出，該宿舍迄今亦無其
    他處理，再審被告並非無權占有，則再審原告與高雄市政府
    間之使用借貸契約終止前，再審原告主張依民法第767 條所
    有物返還請求權，請命再審被告遷讓及賠償相當於租金額損
    害，自非有據，而駁回再審原告之請求。查，再審原告在原
    確定判決之事件中，並未主張再審原告與高雄市政府間有使
    用借貸關係，亦未主張高雄市政府與再審被告間，就系爭房
    屋之使用借貸關係，因再審被告退休而使用借貸目的完畢，
    使用借貸契約當然消滅之情事，而請求遷讓系爭房屋，則原
    確定判決自不得就再審原告未主張請求之事實，自為認定，
    從而，原確定判決未適用系爭判例及民法第470 條第1 項後
    段之規定，而認定使用借貸契約因再審被告退休使用借貸目
    的完成，再審被告應返還系爭房屋，並無適用法規顯然不合
    於法律規定，或違反最高法院尚有效之判例，或消極不適用
    法規顯然影響裁判之問題。
三、綜上，再審原告主張原確定判決有適用法規顯有錯誤之事由
    ，委無可採，其以此提起本件再審之訴，顯無理由，應予駁
    回，並不經言詞辯論逕為判決之。
四、據上論結，本件再審之訴顯無理由，依民事訴訟法第502條第
    2項、第78條，判決如主文。
中　　華　　民　　國　　　94　年　　4 　月　　28　　日
                          民事第二庭
                              審判長法官
                              法      官
                              法      官
以上正本證明與原本無異。
如不服本裁定應於送達後10日內向本院提出抗告狀，並繳納抗告
費新台幣1,000 元。
中　　華　　民　　國　　　94　年　　4 　月　　29　　日
                              書  記  官  黃英彥
